臺灣板橋地方法院民事判決　九十二年度訴字第二三八四號
　　原　　　告　乙○○
　　被　　　告　甲　○
　　訴訟代理人　游勝韃律師
右當事人間請求回復原狀等事件，於民國九十三年一月十三日言詞辯論終結，本院判
決如左：
　　主　　文
被告應給付原告新台幣壹拾肆萬捌仟肆佰捌拾元。
原告其餘之訴駁回。
訴訟費用由被告負擔十分之一，餘由被告負擔。
本判決第一項於原告以新台幣肆萬玖仟元為被告供擔保後，得假執行；但被告如於假
執行程序實施前，以新台幣壹拾肆萬捌仟肆佰捌拾元為原告預供擔保，得免為假執行
。
原告其餘假執行之聲請駁回。
　　事　　實
一、原告方面：
　（一）聲明：被告應給付原告新台幣（下同）一百零三萬四千四百八十元，並願供
        擔保請准宣告假執行。
  （二）陳述：
　　１、緣被告於民國（下同）九十二年三月間，就其所有建物即門牌號碼臺北縣土
        城市○○里○○鄰○○路五八七巷二三號三樓之房屋實施室內整體裝潢時，
        不聽原告勸阻，尤執意施工損壞結構，不但埋設四分之一英吋直徑冷熱水管
        及一點五英吋直徑排水管，破壞樓板保護層，並因施工敲打震動造成破壞樓
        板龜裂，且增加隔間數量及浴廁三間，樓板加高之負荷，可能超過原結構設
        計之假設值，而造成其相鄰為原告所有建物即門牌號碼同市○○路五八七巷
        二三號二樓之房屋結構體損壞，致原告上開房屋之客廳、廚房、主臥室等處
        之平頂龜裂及滲漏水，原告已委請臺灣省建築師工會臺北縣辦事處進行鑑定
        ，估算修復費用為新台幣（下同）十四萬八千四百八十元，應由被告賠償。
    ２、原告在房屋被毀損後，曾多次尋訪奔走相關單位協調，盼私下和解，被告均
        不理不採，另其心力交瘁，而此期間多次地震，原告更怕房屋有倒塌之虞，
        造成神經緊繃，故被告應賠償原告精神損失三十五萬元。
    ３、另查被告自始至終均無悔意，甚至污衊原告於其房屋門灌強力膠，嚴重妨害
        其自由，此乃誹謗行為，被告應賠償原告名譽損失五十萬元。
二、被告方面：
　（一）聲明：求為判決駁回原告之訴及假執行之聲請。如受不利之判決願供擔保，
        請准免為假執行。
  （二）陳述：
　　１、本件鑑定報告稱被告所有三樓房屋埋設四英吋糞館破壞主樑之保護層，惟查
        糞管、冷熱水管及排水管均係置放於三樓之樓底板上再加以水泥覆蓋，並未
        穿透主樑，何來破壞主樑及樓頂保護層，該鑑定此部分不實，又謂增加隔間
        數量及浴廁三間，樓板加高之負荷，可能超過原結構設計之假設值，則鑑定
        報告僅稱「可能」，並未指明係被告施工造成原告損害。
　　２、按得請求非財產上之損害賠償，以不法侵害他人之身體、健康、名譽、自由
        、信用、隱私、貞操，或不法侵害其他人格法益者為限，民法第一百九十五
        條第一項定有明文，原告以房屋被毀損請求非財產上之損害賠償，與上開條
        文不符，顯無理由。
    ３、又刑法第三百十條第二項誹謗罪須行為人將足以毀損他人名譽之事，著為文
        字或繪成圖畫，散發或傳布於大眾，始足當之，如僅告知特定人或向特定機
        關陳述，即與犯罪構成要件不符，最高法院七十五年度臺非字第一七五號著
        有判決，原告指摘被告對伊誹謗，無非以郵局存證信函為憑，然該郵局存證
        信函僅係對原告發函，並未傳布於大眾，依前開判決要旨，被告應不成立誹
        謗罪，原告請求名譽損害賠償，即無理由。
　　理　　由
一、本件原告起訴主張被告於九十二年三月間，就其所有門牌號碼臺北縣土城市○○
    里○○鄰○○路五八七巷二三號三樓之房屋實施室內整體裝潢時，施工損壞結構
    ，因埋設四分之一英吋直徑冷熱水管及一點五英吋直徑排水管，破壞樓板保護層
    ，並因施工敲打震動造成破壞樓板龜裂，且增加隔間數量及浴廁三間，樓板加高
    之負荷，可能超過原結構設計之假設值，而造成其相鄰為伊所有門牌號碼同市○
    ○路五八七巷二三號二樓之房屋結構體損壞，致伊上開房屋之客廳、廚房、主臥
    室等處之平頂龜裂及滲漏水，而請求修復費用十四萬八千四百八十元與精神損失
    三十五萬元，另被告污衊伊於其房屋門灌強力膠，嚴重妨害其自由，此乃誹謗行
    為，被告並應賠償伊名譽損失五十萬元，共計一百零三萬四千四百八十元等語。
    被告則否認原告之房屋所受之損害，確係因其施工所造成，且原告以房屋被毀損
    請求非財產上之損害賠償，與條文不符，又原告指摘被告對伊誹謗，無非以郵局
    存證信函為憑，然該郵局存證信函僅係對原告發函，並未傳布於大眾，被告應不
    成立誹謗罪，原告請求名譽損害賠償，即無理由等語置辯。
二、經查，原告所有之建物由臺灣省建築師工會臺北縣辦事處做結構安全鑑定結果，
    係認原告之房屋客廳平頂龜裂寬度三mm，以下多處面積合計約三點六平方公尺，
    曾於三樓（即被告房屋）施工中滲漏水，另主臥房平頂有漏水濕潤現象，係屬其
    樓上施工增建三間套房所致，二樓（即原告房屋）並無立即之危險，惟三樓應回
    復原狀，並修復二樓客廳平頂龜裂及主臥房平頂等情，有臺灣省建築師工會臺北
    縣辦事處九十二年八月十五日臺建師北鑑字第○三三八號函暨檢覆系爭房屋毀損
    之照片共十四張在卷可稽，顯見原告所述伊房屋係因被告之施工行為致有毀損之
    情形等語，尚非無據。被告雖辯稱施工並未穿透主樑，何來破壞主樑及樓板保護
    層，該鑑定此部分顯有不實云云，惟本件鑑定人曾至現場拍攝照片，並將照片附
    於鑑定報告中，且鑑定人於鑑定時，係依會勘所見、兩造指證及工程實務研判，
    秉持獨立、公正之立場，運用專業之學理與實務經驗，並依本事件之相關事證等
    據以分析推論研判等情，此有上述鑑定報告在卷可參，而本件鑑定報告既係臺灣
    省建築師工會臺北縣辦事處所出具，鑑定人顯與原告無任何親屬或僱傭關係，是
    被告空言指稱鑑定報告不實，並不足採，足認原告所有系爭房屋之受損與被告之
    過失行為間有相當因果關係，堪予認定。
三、按因故意或過失，不法侵害他人之權利者，負損害賠償責任，民法第一百八十四
    條第一項前段定有明文。本件原告所有之系爭建物因被告之施工行為致受有毀損
    ，已如前述，則被告就此應負損害賠償責任。茲就原告所得請求之賠償金額分述
    如下：
（一）原告請求回復原狀費用之損害：按負損害賠償責任者，除法律另有規定或契約
      另有訂定外，應回復他方損害發生前之原狀；因回復原狀而應給付金錢者，自
      損害發生時起，加給利息；第一項情形，債權人得請求支付回復原狀所必要之
      費用，以代回復原狀，民法第二百十三條定有明文。是受害人請求損害賠償者
      ，就請求回復原狀與請求支付回復原狀所必要之費用間，即有選擇之自由，而
      原告請求支付回復原狀所必要之費用，參諸前開規定，於法即屬有據。又按當
      事人已證明受有損害，而不能證明其數額，或證明顯有重大困難者，法院應審
      酌一切情況，依所得心證定其數額，民事訴訟法第二百二十二條第二項有明文
      之規定，則依上述建築師工會估算之結果，所需修復之工程項目如附表所示，
      其所需費用為十四萬八千四百八十元，從而，觀諸此等修補項目乃在回復其應
      有之通常效用，自不生折舊扣減之問題，本院因認原告此部分之請求十四萬八
      千四百八十元，為有理由，應予准許。
（二）原告請求支出鑑定費用之損害：原告主張其因被告等所為之侵權行為，而支出
      三萬六千元委請臺灣省建築師工會臺北縣辦事處鑑定受損房屋之結構安全事項
      ，亦屬所受損害等情，惟此等鑑定費用之支出係屬原告為其提起訴訟主張權利
      之支出，故其所為之此項請求不予准許。
（三）原告請求因屋損受有非財產上之損害：按得請求非財產上之損害賠償，以不法
      侵害他人之身體、健康、名譽、自由、信用、隱私、貞操，或不法侵害其他人
      格法益者為限，民法第一百九十五條第一項定有明文，是原告房屋縱確因被告
      施工而受有損害，既無得請求非財產上之損害賠償之規定，其據此請求非財產
      上之損害賠償，即屬無據。
（四）原告請求因遭誹謗受有名譽上非財產上之損害：查名譽係指人之品性、德行、
      名聲、信用或其他人格的價值，受到來自社會上客觀的評價之謂，如以言語、
      文字、漫畫或其他方法貶損他人在社會上評價，使其受到他人憎惡、蔑視、侮
      辱、嘲笑、不齒與其來往，即構成名譽之侵害，不以廣佈社會為必要，但須有
      第三人知悉其事。則查，本件原告所指被告污衊伊於其房屋門灌強力膠，嚴重
      妨害其自由，此乃誹謗行為云云，並未舉證以實其說，尚難認有第三人知悉其
      事，是伊主張被告應賠償名譽損失五十萬元，尚屬無據，故其所為之此項請求
      亦不予准許。
四、從而，原告依侵權行為之法律關係，請求被告給付原告十四萬八千四百八十元，
    即無不合，應予准許，逾此部分之請求，則無理由，應予駁回。
五、原告及被告均陳明願供擔保聲請宣告假執行及免為假執行，就原告勝訴部分，經
    核並無不合，爰分別酌定相當之擔保金額准許之。至原告敗訴部分，其假執行之
    聲請已失所附麗，應併予駁回。
六、因本案事證已臻明確，兩造其餘主張陳述及所提之證據，均毋庸再予審酌，被告
    請求再囑請臺北市建築師工會進行鑑定，亦核無必要，附此敘明。
七、結論：原告之訴為一部分有理由，一部分無理由，依民事訴訟法第七十九條，第
    八十五條第二項、第三百九十條第二項、第三百九十二條判決如主文。
中　　　華　　　民　　　國　　九十三　　年　　　一　　　月　　 三十　　 日
                                臺灣板橋地方法院民事第一庭
~B法　　　官　邱靜琪
右為正本係照原本作成
如對本判決上訴，須於判決送達後二十日內向本院提出上訴狀
中　　　華　　　民　　　國　　九十三　　年　　　一　　　月　　 三十　　 日
~B法院書記官　白俊傑
【附表】
┌──┬──────────┬────┬───┬───┬───┐
│編號│    工程項目        │  單位  │ 數量 │ 單價 │ 總價 │
├──┼──────────┼────┼───┼───┼───┤
│ 1  │ 客廳平頂油漆       │  mxm   │ 22   │ 185  │ 4070 │
├──┼──────────┼────┼───┼───┼───┤
│ 2  │ 主臥房平頂油漆     │  mxm   │ 10   │ 185  │ 1850 │
├──┼──────────┼────┼───┼───┼───┤
│ 3  │ 打除漏水部分水泥   │  mxm   │ 22   │ 200  │ 4400 │
│    │ 粉刷面層           │        │      │      │      │
├──┼──────────┼────┼───┼───┼───┤
│ 4  │ 1:2水泥粉刷        │  mxm   │ 32   │ 280  │ 12160│
├──┼──────────┼────┼───┼───┼───┤
│ 5  │ 地坪鋪磁磚         │  mxm   │ 40   │ 1130 │ 45200│
├──┼──────────┼────┼───┼───┼───┤
│ 6  │ 拆除、鑿除及運棄   │   式   │  1   │25000 │ 25000│
├──┼──────────┼────┼───┼───┼───┤
│ 7  │ 廢料清理           │   式   │  1   │11800 │ 11800│
├──┼──────────┼────┼───┼───┼───┤
│ 8  │ 其他               │   式   │  1   │50000 │ 50000│
├──┼──────────┼────┼───┼───┼───┤
│ 9  │ 裂縫環氣樹脂填補   │   處   │  4   │ 4000 │ 4000 │
├──┼──────────┼────┼───┼───┼───┤
│ 10 │ 零星整修           │   式   │  1   │11800 │ 11800│
├──┼──────────┼────┼───┼───┼───┤
│ 11 │ 稅捐利潤及管理費   │   式   │  1   │11800 │ 11800│
├──┴──────────┴────┴───┴───┴───┤
│合計（新台幣）                                       148480 │
└──────────────────────────────┘
